【裁判字號】    97,抗,415
【裁判日期】    970930
【裁判案由】    聲明異議
【裁判全文】
臺灣高等法院臺中分院民事裁定           97年度抗字第415號
抗  告  人  丁○○
            丙○○○○○○
相  對  人  彰化商業股份有限公司
法定代理人  甲○○
送達代收人  乙○○
上列抗告人（承租人）因債務人蔡張秀連與債權人即相對人間因
清償債務強制執行聲明異議事件，對於中華民國97年7月14日臺
灣臺中地方法院97年度執字第12133號裁定提起抗告，本院裁定
如下：
    主    文
抗告駁回。
抗告程序費用新台幣壹仟元由抗告人負擔。
    理    由
一、本件聲明人即抗告人於原審聲明異議意旨略以：抗告人丁○
    ○早於系爭抵押權民國（下同）87年ll月ll日設定前即86年
    10月10日起即與債務人蔡張秀連就系爭房屋（即台中市○○
    區○○街42巷l號房屋）簽訂租賃契約，雖於94年4月ll日再
    簽訂租賃契約，然此係承繼前租賃契約書，期間抗告人均占
    有使用該房屋，未曾中斷，而抗告人丙○○○○○○自92年
    4月10日起與債務人蔡張秀連就系爭房屋簽訂租賃契約，租
    期至94年4月ll日屆滿後仍繼續使用租賃房屋，並繳納租金
    ，應屬不定期租賃關係，仍有租賃權，是抗告人對系爭房屋
    之租賃權於本件債務人設定抵押權前即已存在，核與司法院
    院字第1446號解釋不符，自不得以裁定除去本件租賃關係等
    語。
二、原審法院裁定以：抗告人丁○○、丙○○○○○○縱有分別
    於86年10月10日、92年4月10日與債務人蔡張秀連簽訂租約
    ，然該租約分別至92年4月9日、94年4月10日租期屆滿時，
    其租賃關係已經消滅，而丁○○於94年4月10日新訂租約又
    係在本件抵押權於87年ll月ll日設定之後，且有影響本件抵
    押權之行使，則本院依相對人之聲請以裁定除去租賃關係，
    並無不合，抗告人之聲明異議為無理由。
三、抗告意旨略以：抗告人丁○○早於系爭抵押權87年ll月ll日
    設定前即86年10月10日起即與債務人蔡張秀連就系爭房屋簽
    訂租賃契約，雖於94年4月ll日再簽訂租賃契約，然此係承
    繼前租賃契約書，期間抗告人均占有使用該房屋，未曾中斷
    ，而抗告人丙○○○○○○自92年4月10日起與債務人蔡張
    秀連就上開房屋簽訂租賃契約，並用為「二酉堂草藥養身館
    」推拿等營業用途，雖94年4月ll日租期屆滿後仍繼續使用
    租賃房屋人，並繳納租金於債務人蔡張秀連，債務人蔡張秀
    連均無表示反對之意思，足見抗告人與債務人蔡張秀連上開
    租賃契約已視為不定期限繼續契約，是抗告人對系爭房屋之
    租賃權於本件債務人蔡張秀連設定抵押權前即已存在，核與
    司法院院字第1446號解釋、辦理強制執行事件應行注意事項
    第57項4款須以「不動產所有人設定抵押權『後』，於同一
    不動產出租於第三人」之要件不符。又本件係抗告人丁○○
    、丙○○○○○○與債務人蔡張秀連分別簽訂租賃契約分租
    並使用系爭房屋，原審前亦僅除去抗告人丁○○部分之租賃
    權，至於抗告人丙○○○○○○就該租賃物之租賃權並未除
    去，是抗告人丙○○○○○○就系爭租賃物仍享有租賃權而
    得占有使用該租賃物云云。
四、按「不動產所有人設定抵押權後，於同一不動產上固得設定
    地上權或其他權利。但其抵押權不因此而受影響，民法第
    866條定有明文。又不動產所有人設定抵押權後，如與第三
    人訂立租賃契約而致抵押物之價金有所影響，該租賃契約對
    於抵押權人不生效力，抵押權人因屆期未受清償，聲請拍賣
    抵押物時，執行法院自可依法以無租賃狀態逕予執行，司法
    院院字第1446號解釋可資參照。次按租賃定有期限者，其租
    賃關係，於期限屆滿時消滅，民法第450條第1項定有明文。
    故於原租約期限屆滿，出租人與承租人另行簽訂新租約，不
    論係租金等約定內容均相同，抑僅租期更新，或約定內容已
    有更新，均屬另成立一租賃關係。抵押物於抵押權設定前，
    即有定期租賃權存在，而抵押人與承租人於抵押權設定後，
    租賃期間屆滿時，續訂租約，無論係租賃契約內容之更新或
    僅租賃期限之更新，均應認係抵押權設定後所成立，而有民
    法第866條規定之適用」（參照最高法院94年度台抗字第85
    號裁定意旨）。
五、經查：
  (一)、本件相對人即債權人彰化商業股份有限公司主張：相對人
      與債務人蔡張秀連間請求清償債務強制執行事件，相對人
      係執原審94年執冬字第480號債權憑證請求債務人蔡張秀
      連應給付新臺幣（下同）26,608,643元及其利息、違約金
      ，而查封拍賣債務人蔡張秀連所有坐落台中市○○區○○
      段158-3、158-4號土地，及其地上建物即建號8685號門牌
      號碼台中市○○區○○街42巷l號房屋，而債務人蔡張秀
      連於87年ll月ll日提供上開房地為相對人設定9,200,000
      元之最高限額抵押權，又於抵押權設定後將系爭房屋出租
      與抗告人丁○○，而上開房地經原審以底價7,550,000元
      （其中系爭房屋底價為2,760,000元），定於97年6月10日
      上午10時第一次拍賣（係第2標），無人應買，此項租賃
      關係已影響其抵押權，相對人於97年6月17日向原審聲請
      將此項系爭房屋租賃權除去後再行拍賣，原審於97年6月
      20日裁定准予除去抗告人丁○○之系爭房屋租賃權，按諸
      上項說明，自無不合。
  (二)、原審於97年7月10日下午3時30分訊問抗告人丁○○、丙○
      ○○○○○時渠等時陳稱：渠二人為妻舅之親屬關係，渠
      二人所訂之租賃關係均係屬相同，僅就租賃物之內部再為
      區隔使用，先由丁○○於86年10月10日與債務人蔡張秀連
      簽訂租約，租期至92年4月9日止；租期屆滿後，由丙○○
      ○○○○於92年4月10日新訂租約，租期至94年4月10日止
      ；租期屆滿後，再由丁○○於94年4月10日新訂租約，租
      期至99年4月10日止等情在卷，並有其等提出之租賃契約
      附卷可稽，揆諸首揭說明，原租約期限屆滿，出租人與承
      租人另行簽訂新租約，不論係租金等約定內容均相同，抑
      僅租期更新，或約定內容已有更新，均屬另成立一租賃關
      係，是抗告人丁○○、丙○○○○○○縱有分別於86年10
      月10日、92年4月10日與債務人蔡張秀連簽訂租約，然該
      租約分別至92年4月9日、94年4月10日租期屆滿時，其租
      賃關係已經消滅，而丁○○於94年4月10日新訂租約，均
      屬另成立一租賃關係，既係在本件抵押權於87年ll月ll日
      設定之後，且有影響本件抵押權之行使，則本院依相對人
      之聲請以裁定除去丁○○之租賃關係，核無不合。
  (三)、又抗告人丙○○○○○○主張本件係抗告人丁○○、丙○
      ○○○○○與債務人蔡張秀連分別簽訂租賃契約分租並使
      用該房屋，原裁定法院前亦僅除去丁○○部分之租賃權，
      至於丙○○○○○○就該租賃物之租賃權並未除去，是丙
      ○○○○○○就系爭租賃物仍享有租賃權而得占有使用該
      租賃物云云，惟抗告人丙○○○○○○於92年4月10日簽
      訂之租約，租期至94年4月10日，租賃關係業已消滅，已
      如前述，而抗告人丁○○與債務人蔡張秀連新訂租約，租
      期係由94年4月11日起，至99年4月10日止，抗告人丙○○
      ○○○○並非系爭房屋租賃契約書之承租人，有房屋租賃
      契約書在卷足佐，縱其有分租且使用系爭房屋之一部分，
      亦無解於其非租約承租人之事實，是抗告人丙○○○○○
      ○之主張，亦無理由。
  (四)、綜上所述，原審於97年6月20日裁定准予除去抗告人丁○
      ○之系爭房屋租賃權後再行拍賣（按上開房地於97年7月
      15日上午10時行第二次拍賣，因無人應買，復於97年8月
      12日上午10時行第三次拍賣，由第三人何麗梅、呂瑞萍共
      同得標而買受），核無不合，原裁定復裁定駁回抗告人之
      聲明異議，亦無不合。抗告意旨仍執前詞指摘原裁定不當
      ，求予廢棄，為無理由。
六、據上論結，本件抗告為無理由，依強制執行法第30條之1、
    民事訴訟法第495條之1第1項、第449條第1項、第95條、第
    78條、第85條第1項前段，裁定如主文。
中    華    民    國    97    年    9     月    30    日
                  民事第一庭    審判長法  官  吳火川
                                      法  官  饒鴻鵬
                                      法  官  胡景彬
以上正本係照原本作成。
抗告人得再抗告。
再為抗告應以適用法規顯有錯誤為理由，並經本院之許可，該許
可以原裁定所涉及之法律見解具有原則上之重要性者為限。
如提起再抗告者應於裁定送達後10日內向本院提出抗告理由狀（
須按照他造人數附具繕本）並繳納抗告裁判費新臺幣1,000元，
同時委任律師或具有律師資格之關係人為代理人。
                                      書記官  劉建智
中    華    民    國    97    年    10    月    3     日
                                                      Ｍ


司法院資訊處製作；財團法人民間司法改革基金會備份。
